臺灣臺北地方法院刑事判決　
111年度訴字第206號
公  訴  人  臺灣臺北地方檢察署檢察官
被      告  王昭華


                    （現於法務部矯正署臺北監獄臺北分監執行中）
指定辯護人  本院公設辯護人唐禎琪  
上列被告因違反槍砲彈藥刀械管制條例案件，經檢察官提起公訴
（110年度偵字第36875號），本院判決如下： 
    主  文
王昭華無罪。
    理  由
一、公訴意旨略以：被告王昭華明知可發射子彈具殺傷力之各式
    槍砲、彈藥，屬槍砲彈藥刀械管制條例第4條第1項第1款、
    第2款所列之管制物品，非經中央主管機關許可不得持有，
    竟仍基於非法持有可發射子彈具殺傷力之槍砲、子彈之犯意
    ，自不詳時間地點取得可發射子彈具有殺傷力之改造手槍1
    枝(槍枝管制編號0000000000)、具有殺傷力之金屬彈殼組合
    直徑約7.9MM金屬彈頭子彈8顆(採樣3顆試射，其中1顆不具
    殺傷力)，而持有之。嗣於民國99年12月29日21時許，將持
    有之上開槍枝、子彈攜往友人李文斌位於新北市○○區○○00號
    住處，而於同日，為警持本院所核發之99年聲搜字第001840
    號搜索票，在上開處所搜索時當場查獲，並扣得上開改造手
    槍1枝及子彈8顆。因認被告涉嫌違反修正前槍砲彈藥刀械管
    制條例第8條第4項之非法持有可發射子彈具有殺傷力之槍枝
    罪嫌及第12條第4項之非法持有子彈罪嫌等語。
二、按犯罪事實應依證據認定之，無證據不得認定犯罪事實；不
    能證明被告犯罪者，應諭知無罪之判決，刑事訴訟法第154
    條第2項、第301條第1項分別定有明文。而所謂認定犯罪事
    實之證據，係指足以認定被告確有犯罪行為之積極證據而言
    ，該項證據自須適合於被告犯罪事實之認定，始得採為斷罪
    資料。且刑事訴訟上證明之資料，無論其為直接或間接證據
    ，均須達於通常一般之人均不致有所懷疑，而得確信其為真
    實之程度，始得據為有罪之認定，若其關於被告是否犯罪之
    證明未能達此程度，而有合理懷疑之存在，致使無從形成有
    罪之確信，根據「罪證有疑、利於被告」之證據法則，即不
    得遽為不利被告之認定，最高法院53年台上字第656號、29
    年上字第3105號、76年台上字第4986號判例意旨參照。次按
    刑事訴訟法第161條已於91年2月8日修正公布，其第1項規定
    ：檢察官就被告犯罪事實，應負舉證責任，並指出證明之方
    法。因此，檢察官對於起訴之犯罪事實，應負提出證據及說
    服之實質舉證責任。倘其所提出之證據，不足為被告有罪之
    積極證明，或其指出證明之方法，無從說服法院以形成被告
    有罪之心證，基於無罪推定之原則，自應為被告無罪判決之
    諭知，最高法院92年台上字第128號判例意旨參照。
三、公訴意旨認被告有違反修正前槍砲彈藥刀械管制條例第8條
    第4項之非法持有可發射子彈具有殺傷力之槍枝罪嫌及同條
    例第12條第4項之非法持有子彈犯行，無非係以被告王昭華
    於警詢及偵訊時之供述、證人李文斌、翁政安、高明竹、周
    怡菁於警詢及偵訊時之證述、證人即負責本案及搜索現場之
    員警陳宗男於偵訊時之證述、內政部警政署刑事警察局100
    年1月26日刑鑑字第1000000268號鑑定書、扣押物品目錄表
    、現場照片等證據為其主要論據。
四、訊據被告固坦承其有於99年12月29日某時至李文斌位於新北
    市○○區○○00號住處，且其主觀上知悉可發射子彈具殺傷力之
    各式槍砲、彈藥，屬槍砲彈藥刀械管制條例第4條第1項第1
    款、第2款所列之管制物品，非經中央主管機關許可不得持
    有，惟堅詞否認有何修法前非法持有可發射子彈具有殺傷力
    之槍枝及非法持有子彈罪之犯行，辯稱：我當天雖然有去李
    文斌家，但我一下子就離開了，扣案槍彈不是我帶去的，我
    當天沒有看到槍，扣案槍彈也不是在我家搜到，槍上也沒有
    我的指紋，怎麼可以因為在場的人說槍是我的就是我的，我
    之前在李文斌家的時候有看過他家有擺設7、8枝的槍，他還
    有要拿槍賣我，但我沒買而已等語。其指定辯護人為其主張
    稱：員警陳宗男證述去搜索李文斌家時，被告已經離開，線
    民也說被告已經不在李文斌家，故李文斌一再以被告是因為
    警察來搜索而情急之下踹開鐵皮逃離的證述，顯然與事實不
    符，且警方所持之搜索票上所欲搜索對象為李文斌、案由為
    毒品危害防制條例，顯然均與被告無關，再者，當日在李文
    斌家中搜索到多把槍，不具殺傷力的李文斌均承認是他的，
    唯獨這把具有殺傷力的李文斌卻不承認，並指稱為不在場之
    被告所有，非無卸責之虞等語。經查：
　㈠員警於99年12月29日17時至21時許持搜索票至證人李文斌位
    於新北市○○區○○00號之住所進行搜索，在該址鐵皮建築外之
    牆角扣得改造手槍1枝、金屬彈殼組合直徑約7.9MM金屬彈頭
    子彈8顆，該槍彈經送內政部警政署刑事警察局鑑定結果：
    槍枝管制編號0000000000係改造手槍，由仿WALTHER廠PPK/S
    型半自動手槍製造之槍枝，換裝土造金屬槍管而成，經檢視
    ，欠缺保險鈕，惟不影響槍枝擊發功能，可供擊發適用子彈
    使用，認具有殺傷力；送鑑子彈8顆，均非制式子彈，由金
    屬彈殼組合直徑7.9±0.5mm金屬彈頭而成，採樣8顆試射，6
    顆可擊發，認均具殺傷力，2顆無法擊發，認不具殺傷力（
    具殺傷力之槍彈以下稱本案槍彈）等情，有本院99年聲搜字
    第1840號搜索票、臺北市政府警察局新店分局搜索扣押筆錄
    、扣押物品目錄表、現場照片、內政部警政署刑事警察局10
    0年1月26日刑鑑字第1000000268號鑑定書、內政部警政署刑
    事警察局111年4月28日刑鑑字第1110038987號函在卷可佐（
    見他案偵卷第37至42頁、第78至83頁、第116至117反面；本
    院卷第135頁），是此部分事實，首堪認定。
　㈡就扣案槍彈究屬何人所有，被告於偵訊、本院準備程序及審
    理時均稱扣案槍彈非其所有等語。且查：
　⒈證人李文斌於警詢時稱：被告的槍枝有損壞，所以帶到我的
    住處來，恰巧警方前來搜索時，被告就逃離現場，逃離時將
    扣案槍彈掉落現場等語（見他案偵卷第12頁）；於100年8月
    11日偵訊時稱：改造手槍是被告的，當天他到我家後，就把
    槍拿出來玩，並說槍有點故障，沒多久警察就來了，被告就
    趁隙逃跑，被告在逃跑時把扣案槍彈藏在倉庫後面等語（見
    他案偵卷第175至176頁）；於110年11月26日偵訊時稱：當
    天被告到我家聊天，他把一枝槍拿出來，問我有沒有朋友可
    以幫他修理，後來他就把槍放在我桌上，接著警察來了，槍
    在我家房子外的水溝找到，因為現場很混亂，我不記得槍是
    被告丟的還是我順手丟到水溝等語（見他卷第143頁）；於1
    11年1月20日偵訊時稱：被告當天到我住處拿出槍來，說他
    的槍壞掉了，問我有誰會修，被告坐下來約10多分鐘，警察
    就衝進來了，警察進來後，被告就跑掉了，當時很混亂，只
    有一個大門可以進出，被告就把我家鐵皮踹開跑掉，後來警
    察在鐵皮屋外的水溝上方查獲扣案槍彈，我也不清楚是誰丟
    出去的，有可能是我，也有可能是其他人等語（見偵卷第63
    頁）；於本院審理時證稱：被告在警察到場前10幾分鐘到我
    家，被告拿了一把槍說槍壞掉了，問我有沒有人會修，然後
    就把槍放在桌上，我當時沒有回應他，沒多久警察就衝進來
    了，被告就和周怡菁、翁政安踹開鐵皮跑走，他們3個是警
    察在撞門的時候才跑的，在警察來之前槍是一直放在桌上，
    但是當時情況很混亂，我房子的空間很小，裡面差不多1坪
    而已，是一間倉庫，我不記得槍是他們帶走丟到水溝邊，還
    是我丟的等語（見本院卷第274至275頁、第278至280頁），
    證人李文斌固均一致證稱：扣案槍彈係被告於案發當日攜至
    現場等語。惟上開證述內容均據被告堅決否認，雙方說法明
    顯歧異，警方當日所持搜索票其上所記載之受搜索人為「李
    文斌」，可知當時警方鎖定之搜索對象應係證人李文斌，且
    扣案槍彈係在證人李文斌住處旁之鐵皮牆角所查獲，亦非無
    可能係屋主李文斌所有，是縱證人李文斌與被告素無恩怨，
    證人李文斌之證述仍存有推諉卸責、避重就輕之風險存在，
    是證人李文斌之證述仍須有其他證據以資補強。
　⒉證人翁政安於99年12月30日警詢時稱：當日警方執行搜索時
    ，現場包含我總共5人，分別是我、周怡菁、李文斌、陳宗
    銘、高明竹，我不知道扣案槍彈是誰的等語（見他案偵卷第
    28頁）；而於同日偵訊時改稱：昨天搜索時有搜到一把槍，
    我知道那不是屋主阿斌的，而是一名綽號叫「阿華」的人所
    有，他本來也在該處，但警察來搜索時，阿華一下就逃走了
    。當時我與周怡菁先到，阿華後來才出現，就把槍拿出來，
    對阿斌說槍壞掉了，子彈也是阿華把槍拿出來後，從彈匣中
    退出來等語（見他案偵卷第89頁）；於110年11月26日偵訊
    時稱：搜索當日我有看到被告從身上拿出1枝槍來放在桌上
    ，被告聽到警察來的動靜，就踹開李文斌家的木板牆跑掉了
    ，他的槍就留在現場，我在警詢時沒說扣案槍彈是誰的是因
    為我還沒平靜下來，等到檢察官問我時，我才想起來槍是阿
    華的等語（見他卷第142至143頁）。
　⒊證人高明竹於99年12月30日警詢時稱：本案槍彈為綽號「阿
    華」之人所有，警方執行搜索時當時我在場，人數共有5人
    ，分別是我、周怡菁、李文斌、陳宗銘、翁政安等語（見他
    案偵卷第22至23頁）；於同日偵訊時稱：警方執行搜索時除
    了我和屋主阿斌外，還有2男1女，此外還有1個綽號阿華之
    人，他在警察來的時候跑掉了，扣案槍彈是阿華的，因為我
    去的時候有看到阿華把扣案槍彈拿出來，我有聽到他說壞掉
    了，後來警察來的時候也只有阿華跑掉了等語（見他案偵卷
    第90至91頁）；於110年11月22日偵訊時稱：我不知道扣案
    槍彈是誰的，事隔多年我也忘記我在99年時為何會說扣案槍
    彈是阿華的，我也忘記我當時有沒有在現場看到有人拿出槍
    彈等語（見他卷第117至118頁）。
　⒋證人陳宗銘於99年12月30日警詢時稱：警方執行搜索時我在
    場，包含我總共有5個人，分別是我、周怡菁、李文斌、高
    明竹、翁政安，我不知道扣案槍彈是誰的，我當天會去李文
    斌之住處，是因為我當日16時30分許去找我綽號「阿華」的
    朋友等語（見他案偵卷16至17頁）；於同日偵訊時稱：當日
    搜索時，除了我和屋主阿斌外，還有2男1女，此外，還有1
    位名叫「阿華」的人，但警察來的時候，他就跑了，扣案槍
    彈好像是阿華所有，因為我去的時候有看到阿華把槍彈拿出
    來，結果警察來的時候，阿華就跑了等語（見他案偵卷第92
    至93頁）；於100年7月20日偵訊時稱：99年12月29日下午我
    去搜索地點是為了找阿斌的男子，當時現場有一位叫「阿華
    」之人，但我不知道他有沒有帶什麼東西過去，警察來搜索
    時，阿華趁隙跑掉了，至於我為何知道阿華有帶槍去，是因
    為警察後來有搜到槍，我問裡面的朋友才知道等語（見他案
    偵卷第169至170頁）。　
　⒌證人周怡菁於99年12月30日警詢時稱：警方執行搜索時我在
    場，包含我總共有5個人，分別是我、陳宗銘、李文斌、高
    明竹、翁政安，但我不知道扣案槍彈是誰的等語（見他案偵
    卷第34頁）；於同日偵訊時稱：本案所查扣的東西我都不知
    道是誰的等語（見他案偵卷第86至87頁）；於110年11月26
    日偵訊時稱：案發當日我有看到被告到李文斌住家，但他在
    警察到的時候就跑了，我忘記當日被告有沒有拿出任何違禁
    物，當日警察查扣到什麼東西我也忘記了等語（見他卷第14
    2頁）。
　⒍依常理而言，槍枝並非日常生活中隨時可見之物，而親眼見
    到他人出示槍枝給他人觀看者，更非屬常態，是若有此情形
    ，理當對於是否確實曾看到槍枝、以及該出示槍枝之人、出
    示槍枝之理由及情形印象深刻才是。證人周怡菁既為當日在
    場之人，然其於警詢及偵查中均無法描述本案槍彈有無出現
    及外觀、形式等節，則案發當日本案槍彈是否遭放置桌上乙
    節，實非無疑。又證人陳宗銘究係親自聞被告攜帶扣案槍彈
    或聽聞他人轉述而知槍彈所有人乙節，前後已有歧異，亦難
    憑證人陳宗銘於99年12月30日偵查中改稱本案槍彈為被告所
    有，遽為不利被告之認定。再者，證人翁政安、高明竹就本
    案槍彈究為何人所有一情，均係於99年12月30日偵查時始改
    稱係被告所有等語；另證人翁政安、高明竹、陳宗銘於警詢
    時均證稱，警方執行搜索當時，僅有5人在場，其等均未提
    及被告；然證人翁政安、高明竹、陳宗銘於偵訊時方首度提
    及被告係於警方執行搜索時趁隙逃逸，惟扣案槍彈實際持有
    人及被告於警方執行搜索時逃逸等事實，攸關證人翁政安、
    高明竹、陳宗銘是否會遭警方列為持有本案槍彈之犯罪嫌疑
    人，與自身利害關係重大且特定，則渠等為何未在第一時間
    向警方表示尚有被告逃逸中以利自清，渠等供述前後不一，
    且亦與常情不符，是其等之證述，實有疑慮，而無法補強證
    人李文斌證述之可信性。
  ㈢證人即執行搜索之員警陳宗男於偵訊時證稱：99年12月29日
    執行搜索時，我先在旁邊竹林埋伏，因為搜索地有狗在叫，
    為了避免搜索無著，我們就趕快衝進去執行，衝下去時高明
    竹從大門跑出來，我們就把高明竹攔住，衝進去屋內只有李
    文斌在裡面，另外3人就從鐵皮屋後面的破洞逃逸，最後有
    被我們攔下來，我的副座就開始搜索有無犯罪證物及違禁品
    ，扣案槍彈是在他們跑出去的那面牆找到的。我們當時在現
    場埋伏不到半小時，就開始執行搜索，在埋伏的過程中都沒
    有看到有可疑的人進出，在我們警方還沒到現場時有先請線
    民進去看搜索地有誰，當時我們還在派出所，線民說被告有
    在裡面，等到我們到現場後，再請線民察看，線民就說裡面
    有5人，但沒有被告，線民不是被告等語（見他案偵卷第127
    至128頁）；證人即執行搜索之員警陳榮遠於偵訊時證稱：
    執行搜索地點是山區的一個房子，外面有監視器，還有養狗
    ，我們停好車走上去抓人時，有驚擾他們，被他們發現，因
    此要進去鐵皮屋時，有人把鐵皮屋拉住鎖起來，而其他在裡
    面的人則在踹鐵皮屋旁邊的鐵皮要出去，我們進到屋內後，
    李文斌就坐在那邊，槍彈不是我搜出來的，我也忘記在哪裡
    搜出來的等語（見偵卷第133至134頁）。是由上開2位證人
    證述可知，警方於埋伏時未見任何人進出搜索地，且依線民
    之情資，被告已於警方抵達時離開，搜索地僅有5人，可認
    線民所述之5人應係證人李文斌、翁政安、高明竹、陳宗銘
    、周怡菁無訛，此情亦與新北市政府警察局新店分局100年6
    月13日新北警店刑字第1000029224號函所附之職務報告上所
    載之「職等六人在新北市○○區○○里○○00號執行搜索時、發現
    涉嫌違反毒品危害條例李文斌、陳宗銘等人均躲藏在李嫌住
    家旁的鐵皮屋內，警方從新北市○○區○○里○○00號後方山坡往
    下【為躲開李嫌住家所裝設攝影機】，因李嫌在大門養的狼
    犬吠叫，嫌犯之一高明竹開門外出察看，職等見機衝出控制
    高嫌，李嫌在屋內觀看錄影錄畫面後立即將大門上鎖，躲藏
    在內，職等喝令開門，李嫌等人拒不開門、並且立即衝撞鐵
    皮屋的鐵皮犯嫌三人【陳宗銘、周怡菁、翁政安】逃逸。當
    時衝破鐵皮屋逃跑遭警方追回逮捕、警方打開大門發現李嫌
    呆坐在椅子上，在旁的桌上有毒品，及吸食器」相符（見他
    案偵卷第158至159頁）。由此益徵證人李文斌所述被告於警
    方搜索前10多分鐘到場，於警方衝進門之際踹破鐵皮逃離乙
    情為虛；遑論證人李文斌所述該鐵皮屋空間不大僅約1坪，
    是在此等侷促空間，警方又以2人一組，分派6人至現場執行
    ，豈有可能未見被告逃逸？由此足認，被告於警方執行搜索
    時應已離開現場，且倘本案槍彈確實係由被告攜帶至搜索地
    ，則其離開之時員警既未到場，被告處於來去自如之狀態，
    理應將其所攜至之扣案槍彈攜離方是。
　㈣末以，本案槍彈雖經送請內政部警政署刑事警察局鑑定結果
    ，認具殺傷力，然此僅能證明本案槍彈係屬具有殺傷力之手
    槍及子彈，仍無從證明係被告持有本案槍彈。而本案槍彈經
    送內政部警政署刑事警察局鑑定，經以氰丙烯酸酯法、指紋
    特徵點比對法化驗後，未發現指紋等情，有內政部警政署刑
    事警察局111年7月22日刑紋字第1110073186號函及採證紀錄
    1份在卷可參（見本院卷第191至196頁），本案槍彈上既未
    存有被告指紋，則被告是否曾接觸本案槍彈，更應依據積極
    證據加以認定。是以，該等鑑定書顯然無法據以證明本案槍
    彈與被告之間之關聯性，自不得作為被告確曾持有本案槍彈
    至李文斌住所之推論證據。
五、綜上所述，本案槍彈固具有殺傷力，然證人李文斌為被搜索
    人，該槍彈亦係在其住處鐵皮牆角旁搜出，是其證述證明力
    已較為薄弱，另證人翁政安、高明竹、陳宗銘，其等之證述
    前後及相互間復有諸多反覆、矛盾及不合常情之處，而非無
    瑕疵可指，亦難認定可補強證人李文斌所述之真實性，至證
    人周怡菁因不知悉扣案槍彈為何人所有，亦無法證明屬被告
    所持有，是依現有事證，尚不足以證明被告確有起訴書所載
    修法前非法持有可發射子彈具有殺傷力之槍枝及非法持有子
    彈罪之罪嫌。此外，經本院核閱全卷，檢察官復未提出足認
    被告有何修法前非法持有可發射子彈具有殺傷力之槍枝及非
    法持有子彈罪之罪嫌之其他積極具體事證，則被告被訴上開
    犯行，尚屬不能證明，依前開法律規定及判例意旨，難遽為
    不利於被告之認定，本件依法自應為無罪之諭知。本案既為
    被告無罪之諭知，就本案槍彈固屬違禁物，惟因可能係他案
    重要證據，爰不於本案宣告沒收，應另由檢察官依法處理，
    附此說明。
據上論斷，應依刑事訴訟法第301條第1項，判決如主文。
本案經檢察官侯靜雯提起公訴，檢察官葉芳秀、高光萱到庭執行
職務。
中　　華　　民　　國　　111 　年　　10　　月　　27　　日
                  刑事第十三庭  審判長法　官　林鈺珍 
　　　　　　　　　                    法  官  洪甯雅
　　　　　　　　　                    法  官  吳玟儒
上正本證明與原本無異。
如不服本判決應於收受送達後20日內向本院提出上訴書狀，並應
敘述具體理由；其未敘述上訴理由者，應於上訴期間屆滿後20日
內向本院補提理由書（均須按他造當事人之人數附繕本）「切勿
逕送上級法院」。因疫情而遲誤不變期間，得向法院聲請回復原
狀。
                                      書記官  葉潔如
中　　華　　民　　國　　111 　年　　10　　月　　27　　日
附件：卷宗代碼表
他案偵卷 臺灣臺北地方檢察署100年度偵字第1613號卷 他卷 臺灣臺北地方檢察署110年度他字第11064號卷 偵卷 臺灣臺北地方檢察署110年度偵字第36875號卷 他案易字卷 本院100年度易字第2598號卷 本院卷 本院111年度訴字第206號卷